【裁判字號】    97,交聲,1971
【裁判日期】    970818
【裁判案由】    聲明異議
【裁判全文】
臺灣臺中地方法院交通事件裁定        97年度交聲字第1971號
原處分機關  交通部公路總局臺中區監理所
異  議  人  陳柔廷原名乙○○.
即受處分人
上列異議人因違反道路交通管理處罰條例案件，對於交通部公路
總局臺中區監理所民國97年5月12日所為之處分（中監違字第裁6
0-HC0000000號裁決書），聲明異議，本院裁定如下：
    主    文
異議駁回。
    理    由
一、原處分機關交通部公路總局臺中區監理所（下稱原處分機關
    ）係以：異議人即受處分人陳柔廷（原名乙○○，下稱受處
    分人）於民國96年1月12日9時5分許，騎乘車號EZN-125號輕
    型機車，行經臺中縣梧棲鎮○○路、光復路口處，因「駕車
    行經有燈光號誌管制之交岔路口闖紅燈」之違規，經臺中縣
    警察局清水分局安寧派出所警員甲○○，依違反道路交通管
    理處罰條例第 53條第1項規定逕行舉發。嗣因受處分人未於
    應到案日期（ 96年1月27日）前到案或繳納罰鍰，逾越應到
    案期限 60日以上，原處分機關遂於97年5月12日依道路交通
    管理處罰條例第 53條第1項及違反道路交通管理事件統一裁
    罰標準表規定，以中監違字第裁60-HC0000000號裁決書，裁
    處其罰鍰新臺幣（以下同）4500元，並依第 63條第1項規定
    記違規點數3點。
二、聲明異議意旨略以：受處分人於上揭時間，騎乘車號EZN-12
    5 號輕型機車（該輕型機車為電動機車），行經臺中縣梧棲
    鎮○○路、光復路口處時，該處燈光號誌是黃燈，其並未闖
    紅燈，且舉發當時是一位陳姓警員，並非開立舉發違反道路
    交通管理事件通知單之警員甲○○。再者，受處分人於95年
    7 月間將戶籍地遷移至臺中縣沙鹿鎮，並未收到任何通知文
    件，送達顯不合法，爰聲明異議，請求撤銷原處分。
三、按道路交通管理處罰條例所稱之「車輛」，係指在道路上以
    原動機行駛之汽車（包括機器腳踏車）或以人力、獸力行駛
    之車輛；道路交通安全規則所稱之「汽車」，係指在道路上
    不依軌道或電力架線而以原動機行駛之車輛（包含機器腳踏
    車），道路交通管理處罰條例第3條第8款、道路交通安全規
    則第 2條第1項第1款分別定有明文。次按駕駛人駕駛汽車，
    應遵守道路交通標誌、標線、號誌之指示，道路交通安全規
    則第90條前段定有明文；而道路交通標誌標線號誌設置規則
    第 206條第5款第1目規定「圓形紅燈」之行車管制號誌係表
    示禁止車輛通行，並不得超越停止線或進入路口。又汽車駕
    駛人，行經有燈光號誌管制之交岔路口闖紅燈者，處新臺幣
    1800元以上5400元以下罰鍰，道路交通管理處罰條例第53條
    第 1項亦有明文。另汽車駕駛人違反道路交通管理處罰條例
    第 53條者，除依原條款處罰鍰外，並記違規點數3點，亦為
    同條例第63條第1項第3款所明定。
四、經查：
（一）受處分人於民國96年1月12日9時5分許，騎乘車號EZN-125
      號輕型機車，行經臺中縣梧棲鎮○○路、光復路口處，因
      「駕車行經有燈光號誌管制之交岔路口闖紅燈」之違規，
      經臺中縣警察局清水分局安寧派出所警員甲○○，依違反
      道路交通管理處罰條例第53條規定逕行舉發等情，有上開
      舉發違反道路交通管理事件通知單影本 1份在卷可按。受
      處分人雖以：當時路口之燈光號誌為黃燈，其並未闖紅燈
      等語置辯。惟警員甲○○於舉發當時係執行巡邏勤務，駕
      駛巡邏車沿臺中縣梧棲鎮○○路由東往西方向行駛，至中
      棲路與光復路口時，發現受處分人闖紅燈，當時受處分人
      也是沿中棲路由東往西方向行駛，警員甲○○當時向前將
      受處分人攔下，請他靠邊出示證件，並確定受處分人係闖
      紅燈等情，業經證人即舉發警員甲○○於本院訊問時結證
      明確，復有證人甲○○當場開立之舉發違反道路交通管理
      事件通知單、事後繪製的現場圖及事後拍攝的路口照片附
      卷可稽，顯然並無受處分人指稱其行經該路口時燈光號誌
      係黃燈，其並未闖紅燈之情形。再者，受處分人指稱當時
      舉發之警員係陳姓警員，而非證人甲○○等語，惟證人甲
      ○○確係舉發本件違反道路交通管理事件之警員乙情，業
      據證人甲○○於本院訊問時結證明確，並有其提出之臺中
      縣警察局清水分局安寧派出所 96年1月12日12人勤務分配
      表顯示證人甲○○確於該日 8時至10時，與替代役男蘇國
      源共同執行巡邏勤務無訛。
（二）受處分人復稱伊於 95年7月間將戶籍地遷移至臺中縣沙鹿
      鎮，並未收到任何通知文件，送達顯不合法。按「行為人
      有道路交通管理處罰條例之情形者，應填製舉發違反道路
      交通管理事件通知單，並於被通知人欄予以勾記，其通知
      聯依下列規定辦理：一、當場舉發者，應填記駕駛人或行
      為人姓名、性別、出生年月日、地址、身分證統一編號及
      車主姓名、地址、車牌號碼、車輛種類。被查獲之駕駛人
      或行為人為受處分人時，應於填記通知單後將通知聯交付
      該駕駛人或行為人簽名或蓋章收受之；拒絕簽章者，仍應
      將通知聯交付該駕駛人或行為人收受，並記明其事由及交
      付之時間；拒絕收受者，應告知其應到案時間及處所，並
      記明事由與告知事項，視為已收受。」，違反道路交通管
      理事件統一裁罰基準及處理細則第11條第1項第1款定有明
      文。受處分人經警員甲○○當場攔停並舉發闖紅燈時，雖
      有將駕駛執照及行車執照交給警員甲○○，惟警員甲○○
      依法填寫舉發違反交通管理事件通知單交給受處分人簽章
      及收受時，受處分人卻拒絕簽章及收受，警員甲○○即口
      頭告知受處分人應到案時間為 96年1月27日及應到處所為
      苗栗監理所，並將受處分人拒絕簽章及收受之事由及告知
      受處分人應到案時間及處所等事項，記明於舉發違反道路
      交通管理事件通知單等情，業經證人甲○○於本院訊問時
      結證明確，受處分人亦坦言其於上開時間、地點為警攔停
      舉發闖紅燈時，確有拒絕簽章及收受舉發違反道路交通管
      理事件通知單之情事。此外，並有上開舉發違反道路交通
      管理事件通知單在卷可證，揆諸上開規定，視為受處分人
      已經收受舉發違反道路交通管理事件通知單，受處分人自
      應於 96年1月27日之最後應到案期限內，至苗栗監理所到
      案聽候裁決或繳納罰鍰。受處分人未於應到案期間內到案
      聽候裁決或繳納罰鍰，就此實有可歸責事由，則此程序上
      所生之不利益，自應由受處分人承受。
（三）參諸舉發警員甲○○與受處分人本不相識，亦無任何怨隙
      ，於本院時復具結作證，如有虛偽陳述，依法須負偽證刑
      責，已難認警員甲○○有甘冒偽證刑責的風險，而故意誣
      陷受處分人之動機及必要性。加以警員甲○○本身係依法
      執行勤務，其依法定職權舉發交通違規，除其執行程序有
      違反法令規定之外，就實體之事項，本受合法與真實之推
      定。而按現行法規，並無任何要求警員必須以科學設備，
      取得交通違規事項，始得據以掣單舉發之規定；更無警員
      被安排在特定路口持照相機拍攝闖紅燈之取締勤務，則以
      一般闖紅燈者在闖越紅燈號誌之路口時，常在一瞬間，倘
      非在設有闖越紅燈之照相器材之路口，實難要求警方一定
      要提出違規者闖紅燈之照片作為證據。本件值勤警員甲○
      ○本於其知覺作用，認知受處分人有闖紅燈違規事實，既
      無任何證據足證其值勤過程有何違反法令情事，揆諸上揭
      說明，自應推定舉發之違規事實確為真實。
（四）受處分人空言指摘原舉發不當，尚屬無據。從而，原處分
      機關以受處分人逾越應到案日期60日以上，依道路交通管
      理處罰條例第 53條第1項及違反道路交通管理事件統一裁
      罰標準表之規定，裁處罰鍰4500元，並依同條例第63條第
      1 項第3款規定，記違規點數3點，於法並無不合，本件異
      議為無理由，應予駁回。
據上論斷，應依道路交通管理處罰條例第 87條第2項，道路交通
案件處理辦法第19條，裁定如主文。
中    華    民    國    97    年    8     月    18    日
                  交通法庭  法  官  陳  得  利
上正本證明與原本無異。
如不服本裁定，應於送達後5日內，向本院提出抗告狀。
                            書記官  鐘  麗  芳
中    華    民    國    97    年    8     月    18    日


司法院資訊處製作；財團法人民間司法改革基金會備份。
